臺灣臺中地方法院交通事件裁定　　　　　　　　　　　九十三年度交他字第二四號
　　原處分機關　交通部公路總局臺中市監理站
　　異議人即
　　受處分人　　甲○○
右列受處分人因違反道路交通管理處罰條例案件，對於交通部公路總局臺中市監理站
民國九十三年十一月十五日所為之處分（裁監稽違字第裁六一─ＧＣ0000000
號裁決書），聲明異議，本院裁定如左：
    主  文
異議駁回。
    理  由
一、原處分機關略以：受處分人甲○○，於民國九十三年十月三十一日二十三時三十
    二分許，其駕駛車號ＪＫＥ─九二八號重機車，在臺中市○○路與英才路口處，
    因駕車行經有燈光號誌管制之交岔路口闖紅燈之違規事實，經臺中市警察局第一
    分局員警當場攔檢舉發，受處分人依限期到案申訴，經向原舉發機關查證違規屬
    實，該站遂於民國九十三年十一月十五日以裁監稽違字第裁六一─ＧＣ0000
    000號裁決書，裁處受處分人違反道路交通管理處罰條例（下稱本條例）第五
    十三條之規定，處罰鍰新臺幣一千八百元整，逾期則依違反道路交通管理事件統
    一裁罰標準表及裁決書處罰主文裁處，於法並無不合等語。
二、本件受處分人甲○○則以：異議人於民國九十三年十月三十一日二十三時三十二
    分許在台中市○○路、英才路口紅燈右轉，為當時執勤員警以違規通知單舉發等
    情，異議人皆不否認，惟其適用道路交通管理處罰條例第五十三條認異議人闖紅
    燈，卻難為甘服：(一)、遍查交通法令，並未有對闖紅燈明確定義，有必要依該條
    文之法律上理由，作為解釋之依據；(二)、處罰闖紅燈行為之法律上理由，在於對
    與行為人呈垂直方向之用路人產生干擾，有相當大之危險性存在，容易致生交通
    事故，故以法令禁止之，並處以相當程度之罰鍰，惟干擾他用路人之行為不一而
    足，有完全橫越路口者，有行至中線者，有左轉、右轉、迴車、停止時前輪超越
    停止線者，其對他用路人所產生之危害並不相同，本條例之處罰也就不同，不能
    將所有行經有燈號管制路口而超越停止線或進入路口的行為，皆全部視為闖紅燈
    ；以此為前提，原處分逕認異議人闖紅燈，其適用法令即有錯誤：(1)、闖紅燈係
    橫越路口行為，或至少橫越一個車道以上之行為，則紅燈右轉即非「橫」，又非
    「越」，且未超過一個車道，而係右轉，認為係闖紅燈，和文義或一般人對該文
    字之理解不合；(2)、道路交通規則於路口對車輛前進、左轉及右轉之管制非屬相
    同而使用相同號誌，從而本條例就分做不同之處罰，原處分逕將異議人紅燈右轉
    行為，與其他紅燈直行之行為同視而相同處罰規定，並不合於我國交通法令對於
    車輛行駛管制之基本原則；(3)、本條例既對轉彎時違背號誌指示之行為，另於第
    四十八條第二款為特別規定，原處分竟不顧逕依第五十三條闖紅燈處罰，更屬違
    背法令。(四)、九十年度交抗字第二三一號裁判，雖以道路交通標誌標線號誌設置
    規則第二○六條車輛面對圓形紅燈表示禁止通行，不得超越停止線或進入路口規
    定，作為闖紅燈解釋之依據，並以特別規定、普通規定之法理排除適用本條例第
    四十八條第二款規定，惟：(1)、該解釋並非闖紅燈之依據，而係車輛於遇紅燈時
    應遵循之規則，違背時之處罰，並非僅止於本條例第五十三條一端，係散布在同
    法多個條文之中，該裁判以之作為闖紅燈之依據而處罰，其論理邏輯之謬誤顯然
    ；(2)、縱認該規則係闖紅燈解釋之依據，然特別法優先於普通法，並非等同於情
    節較重者優先於情節較輕者而為適用，因特別法所指涉之行為雖被包含於普通規
    定之中，惟該等特別規定之行為有其特殊性，若均以普通規定適用之，將失事理
    之衡，就本件言，第四十八條第二款係車輛轉彎時，不依號誌指示之處罰規定，
    而第五十三條係車輛於顯示紅燈時進入路口之處罰規定，前者僅係轉彎，後者卻
    包含轉彎在內之其他進入路口行為，後者之行為顯大於前者，且包含前者，當認
    是普通規定，該判決對特別規定優先於普通規定之法理之認識顯然錯誤，認紅燈
    右轉係屬闖紅燈，乃適用法理錯誤之違背法令，應適用本條例第四十八條第二款
    方屬正確，爰聲明異議云云。
三、按汽車（包括機器腳踏車）駕駛人，行經有燈光號誌管制之交岔路口闖紅燈者，
    處新台幣一千八百元以上五千四百元以下罰鍰，並記違規點數三點；汽車行駛至
    交岔路口，其行進、轉彎，應遵守燈光號誌，道路交通管理處罰條例第五十三條
    、第六十三條第一項第三款與道路交通安全規則第一百零二條第一項第一款、違
    反道路交通管理事件統一裁罰標準表分別定有明文。又按標誌、標線、號誌之設
    置目的，在於提供車輛駕駛人及行人有關道路路況之警告、禁制、指示等資訊，
    以便利行旅及促進交通安全；號誌係以規定之時間上交互更迭之光色訊號，設置
    於交岔路口或其他特殊地點，用以將道路通行權指定給車輛駕駛人與行人，管制
    其行止及轉向之交通管制設施；車輛面對圓形紅燈表示禁止通行，不得超越停止
    線或進入路口。道路交通標誌、標線、號誌設置規則第二條、第三條及第二百零
    六條第一項第五款亦有明定。
四、經查：受處分人甲○○，駕駛之車號ＪＫＥ─九二八號重機車，於上開時、地，
    因駕車行經有燈光號誌管制之交岔路口闖紅燈之違規，經員警當場攔檢舉發等情
    ，非但為受處分人於異議狀所不爭執，並有舉發之違反道路交通管理事件通知單
    一紙與裁決書一份在卷可稽。雖受處分人以上開情詞置辯，惟查：本條例第五十
    三條之立法意旨，係指汽車行駛至交岔路口，面對圓形紅燈表示禁止通行，不得
    超越停止線或進入路口，而竟進入者，即屬闖紅燈。因車輛面對紅燈時，應禁止
    通行不得超越停止線或進入路口，係此時之道路通行權，屬於行人及他方向之車
    輛所有，此有便利行旅及促進交通安全之目的。本件受處分人於遇燈光號誌轉換
    為紅燈時，本應依規定在停止線前停車，等候燈光號誌轉換為綠燈再行起步行駛
    ，豈竟於紅燈時擅自右轉行駛，其所為顯屬闖越紅燈之行為。且受處分人既承認
    於台中市○○路、英才路口違規紅燈右轉，則亦應知悉其已橫越停止線並超越該
    路口之機車待轉區域四、五公尺，進入路口到達他方向之橫向車道內，其車身足
    以妨害他方向人、車通行，對他方向之道路用路人有相當大的危險性存在，已與
    該法條之目的相違。再者，本條例第四十八條第二款之所謂「不依標誌、標線、
    號誌指示者」，係專指汽車駕駛人轉彎時，不依該條一至七款應該遵守之指示如
    ：禁止右轉、左轉之標誌；左、右轉彎專用號誌；停止線、待轉區線、左右轉專
    用車道標線等而言，非指本條之外闖紅燈時之管制燈光號誌。亦即該二條文間雖
    具有保護交通安全法益之同一性，但第五十三條之「闖紅燈」為特別規定，「不
    依標誌、標線、號誌指示」為一般規定，應優先適用加重處罰特別規定之「闖紅
    燈」，排斥適用一般規定之「不依標誌、標線、號誌指示」。此亦係受處分人提
    供台灣高等法院九十年交抗字第二三一號刑事裁定中所稱：「道路交通管理處罰
    條例第四十八條第二款固規定：『汽車駕駛人於轉彎時，不依標誌、標線、號誌
    指示者，處二百元以上六百元以下罰鍰』，惟該條僅係就汽車駕駛人於轉彎時，
    不依標誌、標線、號誌指示所為一般性之禁止及處罰規定，而同條例第五十三條
    則係就汽車駕駛人，不依號誌指示駕駛之違規行為中，其情節較嚴重者之『行經
    有燈光號誌管制之交岔路口闖紅燈』之行為，所設之加重處罰特別規定，依特別
    規定優先於一般規定之原則，自應依闖越紅燈之處罰規定裁處」之真正意涵。是
    受處分人認本法第五十三條為第四十八條第二款之普通規定，恐有誤解。況本條
    例第四十九條係指「迴車」而非轉彎，第七十四條係指「慢車」非指汽車，第六
    十條第二項第三款則指「本章各條無處罰之規定者」，並非第五十三條有處罰規
    定之情形。是本條例第五十三條，行經有「燈光號誌」管制之交岔路口闖紅燈者
    ，係前揭各法條不遵守「交通號誌」指示之特別規定，自當依特別規定優先適用
    之。至於紅燈右轉要否立法處罰，係屬立法者就交通安全秩序所為之價值判斷，
    乃立法形成自由之空間與範圍，非本案審查之對象。是受處分人上開所辯，要屬
    飾卸之詞，不足採信。受處分人之駕車行經有燈光號誌管制之交岔路口闖紅燈之
    違規事實，堪以認定。受處分人至今無法提出任何對其有利之證據供本院參酌，
    本院經查亦無證據足資證明執勤警員有捏造事實、違法取締之情事，則執勤警員
    本其維護交通秩序、安全職責所為之當場舉發，自應受到合法、正確之推定，受
    處分人指摘原處分機關裁決不當，尚屬無據。從而，原處分機關據以援引上開規
    定，裁處罰鍰新臺幣一千八百元整，逾期則依裁決書處罰主文規定處罰，並無不
    當，本件異議為無理由，應予駁回。
五、據上論斷，應依道路交通管理處罰條例第八十七條、道路交通案件處理辦法第十
    九條，裁定如主文。
中      華      民      國    九十三    年     十一     月    二十五    日
                                臺灣臺中地方法院交通法庭
 右正本證明與原本無異。             法  官  許  金  樹
如不服本裁定，應於送達後五日內，向本院提出抗告狀。
                                    書記官
中      華      民      國    九十三    年     十一     月    二十五    日
